臺灣高等法院高雄分院刑事判決　　　　　九十一年度上易字第一二四九號
　　上　訴　人
　　即　被　告　丙○○
　　選任辯護人　洪士宏
右上訴人因侵占等案件，不服臺灣高雄地方法院九十一年度易字第二五九號中華民國
九十一年七月二十五日第一審判決（起訴案號：臺灣高雄地方法院檢察署九十年度偵
續字第二六七號），提起上訴，本院判決如左：
      主      文
上訴駁回。
      事      實
一、丙○○係住設高雄縣大寮鄉○○○路五三九號之彰化商業銀行股份有限甲司（下
    稱彰化銀行）大發辦事處記帳員，負責存提款、記帳、換存摺等業務，其明知前
    為購買股票陸續向乙○○借款約新台幣（下同）一、二百萬元之債務，因股市不
    振，經濟拮据已無力清償，且乙○○亦表明無擔保品即不再借款，詎丙○○為向
    乙○○借款週轉，竟意圖為自己不法之所有，利用保管空白存摺職務之便，於民
    國八十九年九月五日某時，在大發辦事處向其襄理丁國雄佯稱欲領取其父李永東
    彰化銀行帳戶內之存款並換取新存摺，因未帶舊存摺，先請丁國雄開密碼鎖讓其
    列印新存摺，待其提出舊存摺供丁國雄核對無誤後，再將舊存摺做廢，使丁國雄
    不疑有他，開啟密碼鎖讓丙○○將李永東帳戶及存款明細（存款餘款三百二十萬
    元）列印在其所保管之空白存摺上，丙○○明知未經核章之李永東新存摺仍為彰
    化銀行所有，竟將其持有且未經襄理丁國雄核閱蓋章之上開存摺，予以侵占入己
    ，並基於意圖為自己不法所有之概括犯意，於同年九月間某日，前往高雄縣鳳山
    市○○街十九號乙○○住處，並持上開未經彰化銀行核章之李永東定期存款明細
    之存摺及李永東給予其參加股票抽籤所用之印章一枚，向乙○○佯稱三個月後還
    款且有其父李永東之定期存款存摺及印章可供擔保云云，向乙○○借款，使乙○
    ○誤信上開存摺尚有餘款三百二十萬元及印章足供清償之擔保而予以收受，而陷
    於錯誤因之於同年九月十一日、二十一日及同年十月二日、二十日分別借予丙○
    ○一百四十萬、六十萬、二十五萬二千元及五十八萬元合計二百八十三萬二千元
    。嗣丙○○未如期返還借款，乙○○於同年十二月二十六日持上開存摺及印章前
    往彰化銀行鳳山分行領款，因存摺未經核章及印鑑不符遭拒，始查悉上情。
二、案經乙○○訴由臺灣高雄地方法院檢察署檢察官偵查起訴。
      理      由
一、訊據被告丙○○固坦承有於右述時地經由襄理丁國雄開鎖列印其父李永東存款明
    細資料，及向告訴人乙○○借款二百八十三萬二千元，並將其保管之上開存摺及
    李永東印章交予乙○○之事實不諱，惟矢口否認有前開業務侵占及詐欺犯行，辯
    稱：伊列印父親李永東存款明細之存摺給乙○○，只是讓乙○○知道伊父親有存
    款，並不是供擔保用的云云。經查，被告在彰化銀行大發辦事處擔任記帳員一職
    ，負責記帳、換存摺等業務，平日並保管十本左右之空白存摺備用，於同年九月
    五日某時，向襄理丁國雄佯稱欲換存摺並領取其父李永東之存款，事後會將舊存
    摺交給丁國雄核對做廢等情，業經證人丁國雄於原審調查中結證在卷（見原審九
    十一年四月十八日筆錄），並有被告所列印且未經彰化銀行負責人、經辦人蓋章
    之李永東活期存款存摺影本存卷可佐（見偵查卷第四四頁至五四頁），又依彰化
    銀行作業規定，客戶換取新存摺時，須經負責人核可蓋章後，將舊存摺作廢才可
    連同新存摺交給客戶等情，亦據證人丁國雄陳明在卷（見原審上開筆錄），並且
    有彰化銀行大發辦事處九十年七月二十日函在卷可憑（見偵查卷第三一頁），顯
    見被告利用其保管及煥發存摺之機會，騙取襄理丁國雄同意其列印其父李永東存
    款明細在其保管之存摺，並予侵占入己交給乙○○無訛。再查，被告持上開李永
    東存摺及李永東之印章，向乙○○佯稱三個月後返還借款且其父李永東之存摺及
    印章可供擔保，使乙○○不疑有他，再陸續借予二百八十三萬元等情，迭據證人
    乙○○於偵查中、原審及本院指訴甚詳，並有富邦商業銀行匯款委託書四紙在卷
    可稽，而被告以其父李永東未核章之新存摺及印章交付告訴人借款，其父李永東
    不知情，亦未經其同意，亦經證人李永東證述明確。復且，倘若被告僅為讓告訴
    人知悉其父李永東確有存款而安心借款，衡情豈有大費周章，騙取襄理丁國雄同
    意其列印上開存摺，並將上開存摺及印章交予告訴人之理？可見被告交付上開存
    摺及印章之目的，在使告訴人乙○○誤信上開存摺及印章足供清償之擔保，意圖
    因此取得借款，故被告主觀上有不法所有之意圖，客觀上有施用詐術之情事，甚
    為明確。綜上所述，被告所辯顯係卸責之詞，不足採信；本件事證明確，被告之
    犯行，洵堪認定。
二、被告將其保管之空白存摺列印其父李永東之存款資料後，予以侵占入己，連同李
    永東印章交予告訴人供做借款之擔保，向告訴人詐取款項之行為，係犯刑法第三
    百三十六條第二項之業務侵占罪及同法第三百三十九條之詐欺取財罪。甲訴人認
    被告丙○○侵占存摺部分係犯刑法第三百二十條第一項之竊盜罪，容有誤會，惟
    其社會基本事實同一，本院自應予以審究，併變更起訴法條。又被告上開詐欺犯
    行，時間緊接，構成要件相同，顯係基於概括犯意反覆為之，應依連續犯規定論
    以一罪，並依法加重其刑。又被告所犯上開業務侵占罪與詐欺取財罪間，有方法
    結果之牽連關係，應依牽連犯之規定，從一重之業務侵占罪處斷。
三、原審因而適用刑法第三百三十六條第二項、第三百三十九條第一項、第五十六條
    、第五十五條、罰金罰鍰提高標準條例第一條前段之規定，並審酌被告犯後否認
    犯行、態度不佳、犯罪所生之危害非輕等一切情狀，量處有期徒刑一年。經核原
    判決認事用法並無不合，量刑亦屬適度。被告上訴意旨，仍執前詞，否認犯罪，
    指摘原判決不當，為無理由，應予駁回。
據上論斷，應依刑事訴訟法第三百六十八條，判決如主文。
本案經檢察官彭南雄到庭執行職務。
中    華    民    國     九十一     年   十一      月      二十一    日
                              臺灣高等法院高雄分院刑事第三庭
                                  審判長法官  周賢銳
                                        法官  陳中和
                                        法官  謝宏宗
右正本證明與原本無異。
不得上訴。
                                      書記官  王秀娟
中    華    民    國     九十一     年      十一      月      二十五    日
附錄：本判決論罪科刑法條：
刑法第三百三十六條第二項
對於業務上所持有之物，犯前條第一項之罪者，處六月以上五年以下有期徒刑，得併
科三千元以下罰金。
刑法第三百三十九條第一項
意圖為自己或第三人不法之所有，以詐術使人將本人或第三人之物交付者，處五年以
下有期徒刑、拘役或科或併科一千元以下罰金。
                                                                        Ｑ
